【裁判字號】    92,交簡上,44
【裁判日期】    921231
【裁判案由】    過失傷害
【裁判全文】
臺灣板橋地方法院刑事判決                        九十二年度交簡上字第四四號
    上  訴  人
    即  被  告  甲○○
右列上訴人因過失傷害案件，不服本院九十二年度交簡字第七二二號，中華民國九十
二年九月十二日第一審判決（起訴案號：九十二年度偵字第六五七六號），提起上訴
，本院管轄之第二審合議庭判決如左：
    主  文
原判決撤銷。
甲○○因過失傷害人，處有期徒刑貳月，如易科罰金，以參佰元折算壹日。緩刑貳年
。
    事  實
一、甲○○於民國九十二年一月十六日上午七時五十分許，騎乘車牌號碼為ＲＦＵ─
    ○四一號之輕型機車，沿臺北縣新莊市○○路往新樹路方向行駛，途經民安路四
    二九巷口時，本應注意車輛行駛時，駕駛人應注意車前狀況，與前車保持安全距
    離，並隨時採取必要之安全措施，而當時天氣晴朗、日間有自然光、視線良好、
    路面乾燥、無缺陷及障礙物，復無不能注意之情事，詎其竟疏於注意，未與前車
    保持安全距離，致閃煞不及而撞及前方同向，正欲左轉民安路四二九巷巷口，由
    丙○○所騎乘車牌號碼為之ＷＴＫ─三九五號之輕型機車左後側，致丙○○人車
    倒地，並受有第十二腰椎完全性骨折、左腳挫傷、第十一胸椎壓迫性骨折等傷害
    。甲○○於肇事後，於有偵查犯罪職權之機關尚不知何人為肇事者前，即向前來
    醫院處理之警員自承肇事並接受裁判。
二、案經被害人丙○○訴由臺北縣政府警察局新莊分局報請板橋地方法院檢察署檢察
    官偵查起訴。
    理  由
一、右揭事實業據被告甲○○於警訊及審理中均坦承不諱，核與告訴人丙○○指訴之
    情節相符，並有道路交通事故現場圖、新泰綜合醫院診斷證明書、行政院衛生署
    臺北醫院診斷證明書各一紙、道路交通事故調查報告表二紙、事故現場及車損照
    片十二幀附卷可稽，堪認被告之自白與事實相符。按車輛在同一車道行駛時，除
    擬超越前車外，後車與前車之間應保持隨時可以煞停之距離；車輛行駛時，駕駛
    人應注意車前狀況，隨時採取必要之安全措施。道路交通安全規則第九十四條第
    一項、第三項分別定有明文。被告駕車自應注意上開道路交通安全規定，且依附
    卷交通事故調查報告表記載，肇事當時天氣晴朗、日間有自然光、視線良好、路
    面乾燥、無缺陷及障礙物，又無不能注意之情事，被告竟未與前車保持安全距離
    ，復疏於注意車前狀況，並採取必要之安全措施，以致肇事，顯有過失甚明。且
    本件經送臺灣省臺北縣區車輛行車事故鑑定委員會鑑定肇事責任，亦同認「甲○
    ○駕駛輕機車未注意車前狀況追撞前行左轉車輛為肇事原因；丙○○無照駕駛輕
    機車無肇事因素」，有該委員會之鑑定意見書一份在卷可憑。又告訴人確因本件
    車禍受有第十二腰椎完全性骨折、左腳挫傷、第十一胸椎壓迫性骨折等傷害，已
    如前述，則被告之過失行為與告訴人所受傷害間，具有相當因果關係，要無疑義
    。據此，本件事證明確，被告犯行堪以認定。
二、核被告所為，係犯刑法第二百八十四條第一項之普通過失傷害罪。又被告肇事後
    ，於有偵查犯罪職權之機關尚不知何人為肇事者前，即向前來醫院處理之警員自
    承肇事並接受裁判等情，有臺北縣警察局偵辦交通事故案件涉嫌人是否自首調查
    表一紙附卷可憑，即屬對於未發覺之罪自首而受裁判，已符合自首要件，應依刑
    法第六十二條前段規定減輕其刑。原審對被告論罪科刑，固非無見，惟原判決並
    未審酌被告自首之事實，而量處被告有期徒刑三月，尚嫌過重，而有未洽。至上
    訴意旨以被告已與告訴人丙○○於九十二年九月十九日達成和解，並由告訴人於
    當日提出撤回告訴狀，為此上訴，請求撤銷原判決另為不受理之諭知云云，惟按
    告訴乃論之罪，告訴人於第一審言詞辯論終結前得撤回告訴，刑事訴訟法第二百
    三十八條第一項定有明文，其立法意旨乃在限制告訴乃論之罪撤回告訴之時期，
    第一審言詞辯論終結後，因審理業臻成熟，適於為判決，故不許於言詞辯論終結
    後撤回，以免肇致告訴人操縱訴訟程序及輕視裁判之流弊，本案於原審為簡易判
    決處刑之際，雖未經言詞辯論之程序，然既經原審認為審理業臻成熟，適於為判
    決，而於九十二年九月十二日為實體之判決，揆諸前揭避免告訴人操縱訴訟程序
    之法理，自無允許告訴人於原審曾為實體判決之後撤回告訴，本件撤回告訴既係
    於原審為實體判決之後，當不生撤回告訴之效力，上訴意旨請求為不受理之判決
    ，即無理由，但原判決既有上開可議之處，仍應由本院將原判決予以撤銷改判。
    本院爰審酌被告之過失程度、被害人所受傷勢、及被告肇事後坦承犯行、態度良
    好，並與被害人達成民事和解等一切情狀，量處如主文所示之刑，並諭知易科罰
    金之折算標準，以示懲儆。末查被告前未曾受有期徒刑以上刑之宣告，有臺灣高
    等法院被告全國前案紀錄表、臺灣板橋地方法院檢察署刑案資料查註紀錄表各乙
    份在卷可按，其因一時過失，致罹刑章，事後已坦承犯行，並與告訴人達成和解
    ，深具悔意，經此教訓，當知警惕，信無再犯之虞，本院因認對其所宣告之刑以
    暫不執行為適當，爰併予宣告緩刑二年，以勵自新。
據上論斷，應依刑事訴訟法第四百五十五條之一第一項、第三項、第三百六十九條第
一項前段、第三百六十四條、第二百九十九條第一項前段，刑法第二百八十四條第一
項前段、第六十二條前段、第四十一條第一項前段、第七十四條第一款，罰金罰鍰提
高標準條例第一條前段、第二條，判決如主文。
本案經檢察官乙○○到庭執行職務。
中      華      民      國    九十二    年     十二     月    三十一    日
                                臺灣板橋地方法院交通法庭
                                    審判長法  官  陳  財  旺
                                          法  官  李  幼  妃
                                          法  官  張  紹  省
右正本證明與原本無異。
本件不得上訴。
                                          書記官  周  雅  玲
中      華      民      國    九十二    年     十二     月    三十一    日
附錄本案論罪科刑法條全文：
刑法第二百八十四條第一項
因過失傷害人者，處六月以下有期徒刑、拘役或五百元以下罰金。致重傷者，處一年
以下有期徒刑、拘役或五百元下罰金。


司法院資訊處製作；財團法人民間司法改革基金會備份。
